【裁判字號】    94,訴,127
【裁判日期】    950628
【裁判案由】    給付買賣價金
【裁判全文】
臺灣花蓮地方法院民事判決               94年度訴字第127號
原      告  明之道石業股份有限公司
法定代理人  乙○○
訴訟代理人  甲○○
訴訟代理人  李文平律師
複 代理 人  徐韻晴律師
被      告  丁○○
                      現應受.
上列當事人間給付買賣價金事件，本院於九十五年六月十四日言
詞辯論終結，判決如下：
    主  文
被告應給付原告新台幣貳佰參拾伍萬參仟參佰玖拾捌元，及自民
國九十五年六月二十八日起至清償日止，按年息百分之五計算之
利息。
訴訟費用由被告負擔。
本判決於原告以新台幣柒拾捌萬伍仟元供擔保後，得假執行。但
被告如於假執行程序實施前以新台幣貳佰參拾伍萬參仟參佰玖拾
捌元預供擔保，得免為假執行。
    事  實  及  理  由
甲、程序部分：
一、本件被告經合法通知無正當理由，未於最後言詞辯論期日到
    場，核無民事訴訟法第 386條所列各款情形，爰依原告聲請
    ，由其一造辯論而為判決。
二、按訴狀送達後，原告不得將訴變更或追加他訴，但請求之基
    礎事實同一者、不甚礙被告之防禦及訴訟之終結者，不在此
    限，民事訴訟法第255條第1項第2款、第7款分別定有明文。
    本件原告原起訴請求被告丁○○、丙○○二人應連帶給付原
    告 4,726,796元，嗣因與被告丙○○和解而於94年12月20日
    具狀撤回對被告丙○○之訴，並於95年5月16日具狀及95年6
    月14日當庭減縮請求金額為 2,353,398元，且更正先位訴之
    聲明為「被告應給付原告 2,353,398元，及自判決日起至清
    償日止，按年息 5％計算之利息」，備位訴之聲明為「被告
    應給付原告 710,000元，及自訴狀繕本送達翌日起至清償日
    止，按年息5％計算之利息。並自95年2月起至101年11月止
    ，於每月6日給付原告20,000元，另自101年12月6日給付原
    告3,398元。」，原告並主張請求之基礎事實同一，並無礙
    被告之防禦及訴訟之終結，因符合上開規定，均予准許，合
    先敘明。
乙、實體部分：
一、原告主張：
（一）緣被告於民國87年間開立支票向原告訂購石材，詎於屆期
      提示時支票均陸續遭到退票，共計4,886,796元，兩造及
      訴外人丙○○（原為共同被告，業經原告於94年12月20
      日具狀撤回起訴）因此於91年2月8日在花蓮市公所調解委
      員會調解成立，並簽訂調解書（下稱系爭調解書）約定被
      告應給付原告4,886,796元，給付方式為：(1)自91年3月起
      至92年2月止，按月於每月6日給付10,000元。(2)自92年3
      月起至清償日止，按月於每月6日給付20,000元，直至債
      務全部清償為止。(3)被告自願於其勞保屆滿25年辦理退休
      ，由勞保退休金總額支付首揭債務餘款，若不足抵償，繼
      續按(1)、(2)約定內容償還。並約定由丙○○作為被告系爭
      債務之連帶保證人。
（二）嗣因鈞院認系爭調解書付款方式第(3)點約定，日後恐有執
      行上之困難，而不予核定系爭調解書，然依據最高法院84
      年度台上字第1862號及87年度台上字第2342號裁判要旨，
      認為調解書縱未經法院核定，仍具有私法上和解契約之效
      力，又因原告已與訴外人丙○○達成和解，雙方同意原告
      僅得再向被告請求原契約內容二分之一債權即2,353,398
      元，而被告丁○○於91年2月8日調解成立後，至今計已達
      51期未遵期履行給付，顯有到期不履行之虞，是原告並就
      尚未屆期之部分提起將來給付之訴，爰依兩造調解書內容
      之約定，先位主張：被告應給付原告2,353,398元，及自
      判決日（即95年6月28日）起至清償日止，按年息5%計算
      之利息。
（三）倘先位主張不能成立，則備位主張：被告應給付原告
      710,000元，及自訴狀繕本送達翌日起至清償日止，按年
      息5％計算之利息。並自95年2月起至101年11月止，於每
      月6日給付原告20,000元，另自101年12月6日給付原告
      3,398元。
（四）並聲明：
    (一)先位聲明：被告應給付原告2,353,398元，及自判決日起
      至清償日止，按年息5％計算之利息
    (二)備位聲明：被告應給付原告710,000元，及自訴狀繕本送
      達翌日起至清償日止，按年息5％計算之利息。並自95 年
      2月起至101年11月止，於每月6日給付原告20,000元，另
      自101年12月6日給付原告3,398元。
    (三)原告願供擔保請准宣告假執行。
（五）對被告答辯所為之陳述：
    (一)依據最高法院84年度台上字第1862號及87年度台上字第
      2342號裁判要旨，認為調解書縱未經法院核定，仍具有私
      法上和解契約之效力。
    (二)原告係依據91年調解書即和解契約請求，依最高法院54年
      度台上字第2641號裁判要旨：「請求權已經時效消滅，其
      以契約承認該債務者，即不得再以時效抗辯而拒絕給付，
      此觀之民法第144條第2項後段之規定自明」，本件自無時
      效消滅的問題。
二、被告經合法通知，未於最後言詞辯論期日到庭爭執，惟其先
    前以：
（一）原告主張被告積欠貨款，然未提出如訂購單、簽收單等證
      據以實其說，且原告所主張積欠貨款的時間為87年間，迄
      原告為本件請求時以逾民法第127條第8款所規定之二年的
      消滅時效，縱認消滅時效曾因91年2月8日之調解而中斷，
      惟自該中斷之事由終止時重行起算，亦已逾二年之時效期
      間。
（二）原告主張係依據91年2月8日之調解書為請求，然該調解書
      既未經法院核定，自不生鄉鎮市調解條例第24條第2項與
      民事確定判決同一之效力，亦不生民法上和解契約或其他
      法律行為之效力。
四、本件經兩造整理並協議簡化爭點結果如下：
（一）兩造不爭執之事實：91年2月8日系爭調解書為真正。
（二）本件爭點：
    (一)調解書是否無效？
    (二)原告的請求權是否罹於時效？
五、本院之判斷：
（一）按依鄉鎮市調解條例規定由各該鄉鎮市公所調解委員會調
      解成立所作成之調解書，係屬雙方當事人以終止爭執為目
      的而互相讓步所為之合意。縱該調解書因未經法院核定，
      不生鄉鎮市調解條例第24條第2項規定之與民事確定判決
      有同一之效力，仍應認為具有私法上和解契約之效力。最
      高法院87年度台上字第2342號之判決意旨可供參照。經查
      ，本件原告主張之事實，業據提出與所述相符之調解書及
      本院91年3月28日花院慶民丑核186字第9592號函文為證，
      且兩造就系爭調解書之真正不爭執，而該調解書係因本院
      認為該調解書付款方式第(3)點約定，日後恐有執行上之困
      難，而不予核定之事實，有上述本院函文之說明在卷可按
      ，則依上述判決意旨，縱本院因上述理由未予核定系爭調
      解書，該調解書仍應認為具有私法上和解契約之效力，是
      被告辯稱系爭調解書不生民法上和解契約或其他法律行為
      之效力，尚無足採。原告主張依據系爭調解書為請求權基
      礎，核有理由。
（二）又請求權已經時效消滅，債務人仍為履行之給付者，不得
      以不知時效為理由，請求返還。其以契約承認該債務，或
      提出擔保者，亦同，民法第144條第2項定有明文。是被告
      既已於91年2月8日與原告簽訂調解書，再主張時效消滅之
      抗辯，即無足採。
（三）又按於履行期未到前請求將來給付之訴，非被告有到期不
      履行之虞者，不得提起，民事訴訟法第246條定有明文。
      經查：被告既對於其未遵期依系爭調解書履行之事實不爭
      執，即顯有到期不履行之虞，故原告對未到期之債權，一
      併提起將來給付之訴，洵屬有據。
六、從而，原告依調解書之約定請求被告給付如主文第一項所示
    ，為有理由，應予准許。兩造均陳明願供擔保請准宣告假執
    行及免為假執行，經核均無不合，爰分別酌定相當擔保金額
    准許之。
七、原告先位聲明有理由，備位聲明部分即毋庸審酌，又本件事
    證已臻明確，兩造其餘主張、陳述及所提之證據暨攻擊防禦
    方法，核與本件判決之基礎不生影響，爰不一一詳予論述，
    併此敘明。
據上論結：本件原告之訴為有理由，依民事訴訟法第78條，判決
如主文。
中    華    民    國    95    年    6     月    28    日
                  民事庭法  官  陳雅敏
以上正本係照原本作成
如對本判決上訴，須於判決送達後20日內向本院提出上訴狀
中    華    民    國    95    年    6     月    28    日
                        書記官  曾允志


司法院資訊處製作；財團法人民間司法改革基金會備份。
